【裁判字號】    92,重上,33
【裁判日期】    920916
【裁判案由】    履行契約
【裁判全文】
臺灣高等法院臺南分院民事判決  九十二年度重上字第三三號
      上  訴  人  甲○○
      訴訟代理人(1)賴鴻鳴律師
      被  上訴人  乙○○
      訴訟代理人(1)張永昌律師
                (2)丁士哲律師
右當事人間請求履行契約事件，上訴人對於中華民國九十二年二月十三日臺灣臺南地
方法院第一審判決（九十一年度重訴字第五一七號）提起上訴，本院（言詞辯論終結
期日：九十二年九月二日）判決如左：
      主      文
上訴駁回。
第二審訴訟費用由上訴人負擔。
      事      實
甲、上訴人方面：
  一、聲明：求為判決：（一）原判決不利於上訴人部分廢棄。（二）右廢棄部分，
      被上訴人在第一審之訴駁回。（三）第一、二審訴訟費用由被上訴人負擔。
  二、陳述：除與原判決記載者相同，予以引用外，補稱：
  （一）按法律行為有所謂隨意條件者：即「條件之成就否完全能依一方當事人意思
        予以決定者」之情形，若其成否繫於債權人或物權受讓人之意思者，固不論
        該條件係停止條件抑解除條件，均具有限制法律效果之效力，此有民法學者
        【洪遜欣】著〈中國民法總則〉第四一五頁可稽，此等隨意停止條件或有認
        為其性質係法律行為之構成要件要素欠缺，而不是法律行為之附款，但至今
        並無人認為此等限制法律行為效果之約定為不合法。查本件上訴人主張要移
        轉系爭坐落台南縣仁德鄉○○段（下稱崁腳段）九十地號土地係要所有【何
        金川】全部土地都分割成單獨所有以後才願意移轉二分之一給被上訴人，此
        乃為顧慮遺產繼承人間之和諧而為之讓步，此等約定當有限制法律效果之效
        力，不論其性質是否為條件皆影響及被上訴人請求權存在與否。
  （二）上訴人否認系爭土地為遺產，如被上訴人主張其承諾之真意為受領遺產，則
        雙方意思表示並未合致。查原判決認定系爭土地是遺產無非以【劉何金環】
        、【蔡何金治】及【何中和】之證詞為據。然查：上訴人否認系爭土地是【
        何金川】所購買，退言之，縱使鈞院認定系爭土地是【何金川】購買，購買
        系爭土地時【劉何金環】、【蔡何金治】、及【何中和】當時均年幼（何中
        和當時才四歲）又如何能知道本件土地當初購買時，【何金川】是要終局的
        將所有權「終局歸屬於被告」還是「信託給被告」？原判決遽然認定顯屬速
        斷！
  （三）九十二年六月十八日代書【陳水木】稱：「這筆土地是登記在甲○○名下，
        當時約定兩個前提下，甲○○要移轉一半給乙○○，第一個前提是增值稅減
        半徵收兩年期間內，第二個前提是公費的部分扣除應納的代書費、規費及分
        割的費用後，如有剩餘再代繳乙○○應納的增值稅，如有不足由乙○○負責
        」「（希望在分割完後再辦理是何意？）是指九十地號土地分割後再移轉後
        費用比較便宜，這是我的建議，雙方當時也都同意，後來有協議要分割，但
        分割方法沒有達成協議。」等語，縱使屬實，亦可證明「分割之後再移轉比
        較便宜」，從而先移轉持分再分割，乃係違反當初之協議甚明。另分割土地
        並非兒戲，亦非如被上訴人所言隨便分一分如此簡單，分得土地之坐落、四
        至、格局皆牽涉到土地之利用與價值，從而就土地分割方法為爭執乃是正當
        權利行使，而上訴人之所以希望先分割（應是包括所有何金川遺產土地分割
        及本件贈與物分割）即是要免除此種糾紛，希望土地分割能在比較無糾紛及
        不傷和氣之情形下為之。否則上訴人為什麼當初要犧牲自購之土地之二分之
        一給被上訴人？因此，縱使證人所述屬實（上訴人否認）自不宜認土地先移
        轉再分割與先分割再移轉為履行方式之約定，更不宜認定分割只是單純的不
        確定事實（事實上先分割有重大之利益考量），而讓上訴人當初犧牲自己財
        產求遺產繼承順利進行之構想付諸流水。
  （四）何況，系爭土地確實係上訴人出資購得，證人【王朝來】於九十二年六月十
        八日證稱：「民國五十一年間原來地主要將土地以五千五百元（新台幣－下
        同）要賣給我，因為我在鐵路局服務，所以就介紹甲○○買受，我有帶甲○
        ○去看土地，我還借甲○○二千元，之後買賣土地付款的情形由甲○○與地
        主自己處理，地主的名字叫蔡牛」「五十一年的冬天，當時我借給甲○○二
        千元，他後來陸續分期還給我，還到他要當兵時賸下一百元，他說當完兵時
        再還給我，我說這一百元不用還，我要給他當兵時當零用錢」「因為他有在
        種田，我原來要介紹他父親買受，但他父親不在，甲○○說要去看一看，才
        由甲○○買受」「甲○○從小就幫人種田，如幫人種田的收入，何金川就叫
        他留著用所存下來的。」「我只介紹崁腳兩筆土地」等語，其說與上訴人所
        言互核相符，應屬實在。基上，可知上訴人雖然曾同意交付系爭崁腳段九十
        地號土地之二分之一給被上訴人，然因土地係上訴人所自購，觀其意思表示
        ，乃係為附條件贈與之要約，而被上訴人卻以分割遺產之意思為承諾，二者
        意思表示顯不一致，契約並未成立。退言之，縱使鈞院認定贈與契約成立，
        上訴人亦於九十一年十二月二十日以書狀表明撤銷贈與之意思且已為被上訴
        人所知悉，足見被上訴人所述顯無理由。
  三、證據：除援用第一審所提證據外，補提【洪遜欣】著《中國民法總則》第四一
      四、四一五頁（影本）一件為證，並聲請訊問證人【王朝來】、【陳水木】。
乙、被上訴人方面：
  一、聲明：求為判決：（一）上訴駁回。（二）上訴程序費用由上訴人負擔。
  二、陳述：除與原判決記載者相同，予以引用外，補稱：
  （一）被上訴人自始即否認系爭遺產分割協議附有任何之條件，此亦經原審詳查確
        認者，觀原判決第十二頁第(四)總結調查結果論述：「綜合各情以觀，被告抗
        辯之『條件』，除無積極證據足資證明其於遺產分割協議時提出並經兩造合
        意外，究其性質亦與民法第九十九條第一項停止條件之要件有別，益見系爭
        遺產分割協議並未附有停止條件者，與事實相符，應堪肯認」至明。從而本
        件既無所謂之「停止條件」存在，原判決中亦無曾就關於「隨意條件」有任
        何法律見解之引用，是於本件討論隨意條件之性質為何殊無實益，僅模糊爭
        點而已。
  （二）按「民法所謂條件，係當事人以將來客觀上不確定事實之成就或不成就，決
        定法律行為效力之發生或消滅之一種附款，故使法律行為效力發生或消滅，
        為附條件法律行為之本質，倘當事人非以法律行為效力之發生，而僅以其履
        行繫於不確定之事實者，雖亦屬約款之一種，然此約款並非條件，應解釋為
        於其事實發生時，為權利行使期限之屆至。在此情形，若債務人因違反誠信
        之行為致該事實不發生，應認其期限已屆至，方符公平。」（最高法院八十
        八年度台上字第一四五一號民事判決意旨參照）。據承辦代書【陳水木】於
        原審證稱：「在蓋章的那次所有繼承人都有到場，我建議若系爭九十地號土
        地要移轉的話需在二年土地增值稅減免的時間辦理，我還有請被告辦理系爭
        九十地號土地分割後再就其中一塊移轉登記給原告，這樣（地政）規費會比
        較便宜，他們都同意‧‧‧」等語（原審卷第九九頁），已知系爭土地移轉
        登記至遲要在增值稅減免之二年間辦理，此乃履行之期間，縱有提及分割之
        說，亦僅是要在上述二年期間內辦理之意思，初無將「分割」此可純繫於上
        訴人一己之意思表示決定法律行為效果之情事存在，否則雙方不會同意有「
        需在二年土地增值稅減免的時間辦理」之履行期限可言。退言之，上訴人若
        故意使「分割」之事不發生，揆諸前揭判決先例，則上訴人既係違反誠信行
        為，應認期限已屆至。是原審判決認「倘如‧‧‧則系爭九十號土地得否為
        分割均繫於被告是否願意配合辦理分割登記，否則上開『條件』永無可成就
        ，乃屬主觀可操控者，揆諸前揭說明均與民法第九十九條第一項之規範要件
        有別至明。」（見原審判決第十一頁(二)），實與前揭最高法院判決意旨相符
        ，認事用法洵屬正確。
  （三）系爭分割遺產協議處分標的之範圍係「我父親（何金川）全部的財產及之前
        給三兄弟的財產都拿出來說如何分配‧‧‧」，已經同為繼承人且參與協議
        之【劉何金環】證述甚明。印證被上訴人提出之兩造及訴外人【何中和】之
        《財產一覽表》，在在均證明系爭土地為系爭分割遺產處分標的土地之一。
        換言之，在分割協議時，上訴人確實已同意將登記伊名下之系爭土地拿出來
        分割，以徵得被上訴人同意以協議分割遺產，是既承諾要分一半與被上訴人
        ，要無事後再爭執或探究系爭土地為何登記伊名下之問題，此亦與本案之爭
        點無關。
  （四）原審證人之【劉何金環】、【蔡何金治】、【何中和】均為被繼承人【何金
        川】之子女，其於【何金川】購置系爭土地登記於上訴人名下時，年齡雖猶
        小，但非不得事後各自或一同聽【何金川】說過，實為家族眾知之事實，其
        與上訴人既屬一家之人，且親屬兄弟姊妹應無誣陷【何金川】之可能，除上
        訴人外，餘均異口同聲為同一之證述，復於分產協議時上訴人亦自認確實有
        將之提出分割，又為代書【陳水木】證述無訛者，事證可謂確鑿。茲上訴人
        在父母均歿後，以長兄之位，信已無可對證，始敢恣其翻雲覆雨之說詞，惟
        真偽如何，信上訴人心知肚明，實不能紊亂鈞院聽審之明者。是上訴人一再
        爭執系爭土地究係「要終局的歸屬被告」或「信託給被告」，既均無得改變
        上訴人已將之提出為遺產分割協議處分且同意將其持分二分之一讓與被上訴
        人之事實，上訴人欲求就此與本案無關之陳年舊事再調查探究，殊無實益。
  （五）綜上所述，依系爭分割協議，上訴人至遲應於土地增值稅減半之優惠期間完
        成過戶持分二分之一之登記，此為不爭之事實，至如何分割為「單獨所有」
        係履行方式之問題，果兩造有所爭議，當聽令裁判分割，亦無任上訴人得事
        後恣意曲解「若伊不分割即無庸過戶系爭土地二分之一予被上訴人」之理。
        是本件上訴理由既均經原審詳查卓斷已一一為駁斥，上訴人徒執前詞空言爭
        執，意在延宕訴訟而已，原判決認事用法洵無違誤，當以維持。
  三、證據：援用第一審所提之證據。
      理      由
一、本件被上訴人起訴主張：坐落崁腳段九十、九二之三地號二筆土地，係兩造之被
    繼承人【何金川】生前購買而登記在上訴人名下，兩造之被繼承人【何金川】過
    世後，兩造與其他全體繼承人於九十一年元月間，就被繼承人【何金川】之遺產
    達成分割協議，約定上訴人應將上開二筆土地所有權應有部分各二分之一移轉登
    記予被上訴人；詎上訴人嗣後藉口否認，拒不提供辦理系爭土地所有權移轉登記
    所需之文件；為此，依遺產分割協議，求為命上訴人應將系爭二筆土地所有權應
    有部分各二分之一移轉登記予被上訴人之判決等語〔原審判命上訴人應將系爭崁
    腳段九十地號土地所有權應有部分二分之一移轉登記予被上訴人，而駁回被上訴
    人關於移轉九二之三地號土地所有權應有部分二分之一登記之請求，上訴人就其
    敗訴部分提起上訴，被上訴人就其敗訴部分並未聲明不服，則關於崁腳段九二之
    三地號土地即非本院審判之範圍〕。
二、上訴人則以：系爭二筆土地為伊自行購買，並非被繼承人【何金川】之遺產，亦
    非【何金川】所信託登記，且未列於兩造遺產分割協議書中，兩造協議之初確有
    提及「如被上訴人能以訴外人何金川所留現由訴外人何中和（兩造之弟）保管之
    公款完成繼承及共有物分割登記為停止條件，上訴人願意考慮以自有土地補足不
    足額」之約定，核係附停止條件之贈與契約，並非遺產分割協議，且以公款完成
    繼承及共有物分割登記之停止條件尚未成就，因被上訴人執意爭訟，上訴人已無
    將系爭土地應有部分二分之一贈與被上訴人之必要，爰以九十一年十二月二十日
    〔答辯暨聲請調查證據狀〕表明撤銷贈與之意思表示等語，資為抗辯。
四、被上訴人主張兩造均為【何金川】之繼承人，兩造及其他全體繼承人曾於九十一
    年一月間，在代書之見證下，就被繼承人【何金川】所遺財產達成分割協議之事
    實，已據其於原審提出《遺產分割協議書》（影本‧參見原審卷第九頁）為證，
    復為上訴人所不爭執，自堪信為真實；又被上訴人主張系爭崁腳段九十地號土地
    ，係被繼承人【何金川】之遺產，上訴人於遺產分割協議時承諾將該筆土地所有
    權應有部分二分之一移轉登記予被上訴人等情，雖為上訴人所否認，並以前揭各
    情詞置辯，但查：
（一）依被上訴人提出之前開《遺產分割協議書》（影本）所列載兩造之被繼承人【
      何金川】所有之財產僅為坐落台南市○區○○段四三三等十二筆地號、竹篙厝
      段三二六二之一等六筆地號及坐落台南縣仁德鄉○○○段五０三地號土地與現
      金新台幣（下同）二萬元，固未將系爭崁腳段九十地號土地列入。然該《遺產
      分割協議書》係向地政事務所申辦繼承登記之公契，該《遺產分割協議書》上
      之財產是被繼承人所有，故未將系爭九十地號土地列入，為證人即代書【陳水
      木】陳明在卷（參見本院卷第四九頁；原審卷第三五頁），而解釋當事人之契
      約，應以當事人立約當時之真意為準，而真意何在，又應以過去事實及其他一
      切證據資料為斷定之標準，不能拘泥文字致失真意；亦即解釋當事人所立書據
      之真意，應以當時之事實及其他一切證據資料為其判斷之標準，不能拘泥字面
      或截取書據中一二語，任意推解致失真意（最高法院十九年上字第二八號、三
      十九年台上字第一０五三號判例要旨參照）。依證人即辦理本件遺產分割登記
      之代書【陳水木】證稱：「當初分割協議及遺產登記都是我辦理的，證物二之
      財產清單（即兩造及訴外人何金川、何中和之財產一覽表）係繼承人三兄弟｛
      即兩造及訴外人【何中和】｝於被繼承人｛即【何金川】｝去世前已移轉於其
      等名下，但分配不均，所以要談遺產分割時，先將個人名下之財產都提出，由
      我將資料彙整比較後，只有系爭土地（即系爭九十地號土地）因為價值比較高
      所以要拿出來分配，‧‧‧系爭土地於遺產分割時已提出，且所有繼承人都在
      場‧‧‧」（參見原審卷第三五頁）、「他們（兩造繼承人）對系爭土地認定
      的市價比公告現值低，所以才會說不要爭議，就一人一半。」（參見原審卷第
      三六頁）、「‧‧‧崁腳段的土地在被繼承人過世前就已經登記在被告（即上
      訴人）名下，只有比較大的九十（地）號土地有說到要二分之一登記給原告（
      即被上訴人）‧‧‧因為只有九十（地）號土地的價值較高會影響他們的平均
      繼承，且他們對土地的公告現值將近壹仟多萬元認市價並沒有這麼高，所以才
      同意移轉二分之一給原告（即被上訴人）‧‧‧」（參見原審卷第九七頁）等
      語，代書【陳水木】與兩造並無親戚關係，為該代書陳明在卷（參見原審卷第
      三四頁；本院卷第四三頁），自無偏袒任何一造之理由，則其上開證言自屬可
      信，已見兩造於協議分割繼承被繼承人【何金川】所遺財產時，上訴人確有同
      意將系爭九十地號土地所有權應有部分二分之一移轉登記予被上訴人。再參酌
      證人即兩造之胞弟【何中和】證稱：「‧‧‧，九十地號土地是每人（即兩
      造）分一半，‧‧‧當初確實有說要把公款辦理繼承費用後有剩下，再辦理系
      爭土地移轉登記，並沒有約定何時要登記，只有說以公費辦完繼承費用後。」
      （參見原審卷第五二頁）；證人即兩造之胞妹【劉何金環】證稱：「（問：
      當初如何約定？）我父親（即何金川）全部的財產以及之前給三兄弟的財產都
      拿出來談如何分配，其中系爭土地（即系爭九十地號土地）面積最大的部分兄
      弟（即兩造）一人一半，‧‧‧」（參見原審卷第五一頁）及證人即兩造之
      胞妹【蔡何金治】證述：「（問：崁腳段九十地號土地有無列於遺產分割協議
      之內？）有，每人（即兩造）一半」（參見原審卷第五一頁）等語，益信兩造
      於協議分割繼承被繼承人【何金川】所遺財產時，上訴人同意將系爭九十地號
      土地所有權應有部分二分之一移轉登記予被上訴人等情為真，因此，兩造於協
      議分割繼承被繼承人【何金川】所遺財產時，雖未將系爭崁腳段九十地號土地
      列於前開《遺產分割協議書》內，於兩造及其他繼承人間即非謂該筆土地並非
      渠等被繼承人【何金川】所遺之財產，則上訴人事後在本院雖舉證人【王朝來
      】證明系爭土地為其所自購，並非其被繼承人【何金川】之遺產，亦非【何金
      川】所信託登記云云，並不足信；足見上訴人同意將系爭土地所有權應有部分
      二分之一移轉登記予被上訴人，係本於兩造協議分割繼承渠等被繼承人【何金
      川】之遺產而來，當非上訴人以自有財產〔贈與〕被上訴人，是以上訴人援引
      〈贈與〉之法律關係，主張撤銷其就系爭土地所有權應有部分二分之一之贈與
      ｛參見原審卷第一四六頁反面、一四七頁〔答辯暨調查證據聲請狀〕｝，亦非
      可取。復參以證人即代書【陳水木】於原審證稱：「‧‧‧被告（即上訴人）
      其實有要移轉二分之一給原告，權狀也已提供給我‧‧‧」等語（參見原審卷
      第三六頁），足認被上訴人主張上訴人於遺產分割協議時承諾將該筆土地所有
      權應有部分二分之一移轉登記予被上訴人等情，應非虛情，而可採信。上訴人
      猶抗辯雙方意思表示並未合致云云，自無可信。
（二）上訴人雖另以兩造協議分割被繼承人【何金川】所留遺產時約定伊將系爭土地
      所有權應有部分二分之一移轉予被上訴人，係以被繼承人【何金川】所遺現款
      辦妥繼承及共有物分割登記為停止條件等語，而抗辯停止條件尚未成就，並否
      認被上訴人之請求權云云，然已為被上訴人所否認，而證人即代書【陳水木】
      在原審雖證稱：「‧‧‧當初要蓋章前，被告（即上訴人）同意將崁腳段九０
      地號過一半給原告（即被上訴人），但有附帶條件，第一、本件移轉登記增值
      稅要四百多萬，所以要在增值稅減半之二年間辦理，第二、必須分割完後再過
      戶‧‧‧」（參見原審卷第三五頁）、「‧‧‧我建議若系爭九十地號土地要
      移轉的話須在二年土地增值稅減免的時間辦理，我還有請被告辦理系爭九十地
      號土地分割後再就其中一塊移轉登記給原告，這樣規費比較便宜，他們都同意
      ‧‧‧」（參見原審卷第九九頁）等語，然在本院則證稱：「這筆土地（即系
      爭九十地號）是登記在甲○○名下，當時約定兩個前提下，甲○○要移轉一半
      給乙○○，第一個前提是增值稅減半徵收兩年期間內，第二個前提是公費的部
      分扣除應納的代書費、規費及分割的費用後，如有剩餘再代繳乙○○應納的增
      值稅，如再有不足由乙○○負責。」等語（參見本院卷第四九頁），關於兩造
      合意成立之〈附款〉內容雖不盡一致，然參酌證人即兩造之胞弟【何中和】所
      稱：「‧‧‧九十地號土地是每人分一半，以現金辦理繼承及所有權移轉登記
      的費用‧‧‧當初確實有說要把公款辦理繼承費用後有剩下，再辦理系爭土地
      移轉登記，並沒有約定何時要登記，只有說以公費辦完繼承費用後」等語（參
      見原審卷第五二頁），足認兩造應有上訴人將系爭土地所有權應有部分二分之
      一移轉登記予被上訴人之〈附款〉約定，此為被上訴人所不爭執（參見本院卷
      第五０頁）。按〔民法第九十九條第一項所謂停止條件，係限制法律行為效力
      之發生者，即使其繫於將來客觀的不確定事實之成否，於條件成就時發生效力
      ，為法律行為之附款，本件買賣契約，約定分割後移轉，僅係約定出賣人應於
      何時為特定土地之所有權移轉登記而已，並無使法律行為效力之發生，繫於將
      來不確定事實之成否情事，自與停止條件有別。〕（最高法院七十二年度台上
      字第一三二七號判決要旨參照）；申言之，〔民法所謂條件，係當事人以將來
      客觀上不確定事實之成就或不成就，決定法律行為效力之發生或消滅之一種附
      款，故使法律行為效力發生或消滅，為附條件法律行為之本質。倘當事人非以
      法律行為效力之發生，而僅以其履行繫於不確定之事實者，雖亦屬約款之一種
      ，然此約款並非條件，應解釋為於其事實發生時，為權利行使期限之屆至。在
      此情形，若債務人因其違反誠信之行為致該事實不發生，應認其期限已屆至。
      〕（最高法院八十八年度台上字第一四五一號判決要旨參照）。本件如依證人
      【陳水木】在本院所稱兩造成立移轉系爭土地所有權應有部分二分之一登記之
      前開〈附款〉內容，乃約定遺產分割協議何時履行，並非將遺產分割協議之效
      力發生與否繫於客觀不確定之事實，即非以將來客觀上不確定事實之成就或不
      成就，決定法律行為效力之發生或消滅之一種〈附款〉，即與民法第九十九條
      所定之條件有別，則上訴人以兩造約定之停止條件尚未成就，而否認被上訴人
      之請求權云云，已無可取。再者，證人即代書【陳水木】在原審所稱：「（問
      ：前次證述移轉登記系爭九十地號土地之條件，是在哪一次協議時提出的？‧
      ‧‧）在蓋章的那次所有繼承人都有到場，我建議若系爭九十地號土地要移轉
      的話須在二年土地增值稅減免的時間辦理，我還有請被告辦理系爭九十地號土
      地分割後再就其中一塊移轉登記給原告，這樣（地政）規費會比較便宜，他們
      都同意，‧‧‧」等語（參見原審卷第九九頁），為被上訴人所不否認（參見
      原審本院卷第一三六頁），固足認系爭土地必須分割完後再過戶予被上訴人，
      亦為兩造合意而成立之〈附款〉內容，然此項由代書所為之建議內容客觀可得
      確定，應屬遺產分割協議履行之方式，究與民法第九十九條所定〈條件〉係以
      將來客觀上不確定事實之成就或不成就，決定法律行為效力之發生或消滅之規
      定不符，自亦無該條規定適用之餘地。又〔依當事人一方之履約與否之意思，
      而決定其成就與否之條件，屬學說所謂之隨意條件，依私法自治原則，固難謂
      其為無效；惟如當事人已為履約或不履約之意思表示，條件成就與否業已決定
      ，自不得以他意思表示而否定其條件確定已成就或不成就之效力。〕（最高法
      院九十年度台上字第五六號判決參照），查上訴人是否移轉系爭九十地號土地
      所有權應有部分二分之一予被上訴人，既繫於上訴人是否願意辦理分割事宜，
      否則上開〈附款〉永無可能成就，乃屬可得主觀操控者，而兩造繼承被繼承人
      【何金川】所遺其他土地既已辦妥分割繼承登記完畢（參見原審卷第一一四－
      一二七頁土地登記謄本），而辦理分割繼承之費用亦已支付，為證人【陳水木
      】證陳在卷（參見原審卷第三五、一００頁），而上訴人又拒絕移轉系爭土地
      應有部分二分之一予被上訴人，揆諸前開說明，被上訴人否認兩造有成立停止
      條件之〈附款〉，並依兩造成立之遺產分割協議，請求上訴人移轉系爭土地所
      有權應有部分二分之一登記，即非無據。上訴人主張兩造合意成立之前開〈附
      款〉內容，影響被上訴人之請求權存在與否，並援引學者關於〈隨意條件〉之
      闡釋，而拒絕被上訴人之請求，並無可取。
五、綜上所述，被上訴人主張兩造均係被繼承人【何金川】之繼承人，曾就登記於被
    繼承人【何金川】名下之遺產，及已登記於兩造及訴外人【何中和】名下之財產
    達成遺產分割協議，上訴人同意將登記在其名下之系爭土地所有權應有部分二分
    之一移轉登記予被上訴人等情，洵屬可採；從而，被上訴人依兩造《分割遺產協
    議》之法律關係，請求上訴人將系爭崁腳段九十地號土地所有權應有部分二分之
    一辦理移轉登記予被上訴人，洵屬正當，應予准許。原審因而判命上訴人將系爭
    九十地號土地所有權應有部分二分之一移轉登記予被上訴人，核無不合；上訴意
    旨猶執前詞指摘原審關於此部分之判決為不當，而聲明廢棄，為無理由，應予駁
    回。又兩造其餘主張及攻擊或防禦方法並舉證，均不影響本院所為之前開論斷，
    自無再予一一審論之必要，附此敘明。
六、據上論結，本件上訴為無理由，依民事訴訟法第四百四十九條第一項、第七十八
    條，判決如主文。
中      華      民      國    九十二    年      九      月    十  六    日
                          臺灣高等法院臺南分院民事第一庭
~B1審判長法官  王  惠  一
~B2      法官  李  素  靖
~B3      法官  蘇  清  恭
右為正本係照原本作成。
上訴人如對本判決上訴，須於判決送達後二十日內向本院提出上訴狀（須附繕本一份
）；未表明上訴理由者，應於上訴後二十日內向本院提出理由書（須附繕本一份）。
中      華      民      國    九十二    年      九      月    十  六    日
~B法院書記官  洪  雅  美
【附記】：
民事訴訟法第四百六十六條之一：
I對於第二審判決上訴，上訴人應委任律師為訴訟代理人。但上訴人或其法定代理人
  具有律師資格者，不在此限。
II上訴人之配偶、三親等內之血親、二親等內之姻親，或上訴人為法人、中央或地方
  機關時，其所屬專任人員具有律師資格並經法院認為適當者，亦得為第三審訴訟代
  理人。


司法院資訊處製作；財團法人民間司法改革基金會備份。
